【裁判字號】    95,抗,145
【裁判日期】    950526
【裁判案由】    聲請迴避
【裁判全文】
臺灣高等法院臺南分院民事裁定  95年度抗字第145號
抗 告 人  乙○○
上列抗告人因清償借款事件，對於中華民國95年3月23日臺灣嘉
義地方法院95年度聲字第133號所為聲請法官迴避之裁定，提起
抗告，本院裁定如下：
    主  文
抗告駁回。
抗告訴訟費用由抗告人負擔。
    理  由
一、抗告人在原審聲請意旨略以：原審94年度訴字第445 號清償
    借款事件，經承審法官甲○○於民國（下同）95年1 月19日
    、及95年2月23日開庭審理，並定期於95年3月16日續行審理
    ，因上開2 次開庭時，發現該法官執行職務有偏頗之虞，爰
    依民事訴訟法第33條第1項第2款規定，聲請該法官迴避等語
    。
二、原審裁定略以：按法官有應自行迴避而不自行迴避以外之情
    形，足認其執行職務有偏頗之虞者，當事人得聲請法官迴避
    ，民事訴訟法第33條第1項第2款固定有明文。惟所謂法官執
    行職務有偏頗之虞，應以法官對於訴訟標的有特別利害關係
    ，或與當事人之一造有密切之交誼或嫌怨，或基於其他情形
    ，客觀上足疑其為不公平之審判者，為其原因事實，若僅憑
    當事人之主觀臆測，或不滿意法官訴訟程序之指揮，或認法
    官就當事人聲明之證據不為調查或其他相類之情形，則不得
    謂其有偏頗之虞，最高法院著有93年度台抗字第339 號裁定
    意旨足參。經查抗告人僅略陳以其於開庭時發現承審法官執
    行職務有偏頗之虞，並未具體指摘該承審法官對於本件訴訟
    標的有何特別利害關係，或與當事人之一造有何密切之交誼
    嫌怨，或在客觀上足疑其為不公平之審判，難認抗告人有聲
    請迴避之原因，而駁回其聲請。
三、抗告意旨則略以：原審僅引最高法院93年度台抗字第339 號
    裁定，及抗告人未具體指摘承審法官就本件訴訟標的有何特
    別利害關係等由，而裁定駁回抗告人迴避之聲請。惟抗告人
    已於95年3月14日遞狀聲請法官迴避，及於95年3月17日補呈
    釋明狀各一份，詎原審竟將95年3 月17日收件之釋明狀，移
    入94年度訴字第445 號訴訟卷內，致裁定法官未予調卷查證
    ，遽為不利抗告人之裁定，顯有未洽，爰依法提起抗告等語
    。
四、按民事訴訟法第33條第1項第2款規定法官有應自行迴避而不
    自行迴避以外之情形，足認其執行職務有偏頗之虞，據而聲
    請法官迴避者，應以法官對於訴訟標的有特別利害關係，或
    與當事人之一造有密切之交誼或嫌怨，或基於其他情形客觀
    上足疑其為不公平之審判者為其原因事實；至於法官執行職
    務有無偏頗之虞，應依各種具體事實客觀的決定其標準，不
    受當事人主觀臆測或不滿意見之拘束，最高法院分別著有29
    年度抗字第56號、69年度台抗字第457 號判例在案。是在司
    法實務上，若法官審理訴訟事件進行遲緩，或指揮訴訟欠當
    ，法官就當事人聲明之證據不為調查等，尚不得謂法官執行
    職務有偏頗之虞。卷查抗告人所提出之95年 3月15日民事釋
    明狀，就原審94年度訴字第445 號清償借款案件，其聲請承
    審法官甲○○迴避之主要理由略為：自法官甲○○承審該案
    後，訴之聲明中之標的金額，原告已變更多次，該案原告原
    先請求被告等應連帶給付原告新臺幣（下同）4,685,266 元
    ，嗣於95年2月23日變更為4,674,951元，同年3月8日又變更
    為4,656,520元，已違反民事訴訟法第255條第 1項前段之規
    定，而當抗告人向承審法官就此為陳述時，竟遭承審法官一
    再指摘你究竟懂不懂法律？並於95年2 月23日打開陳榮宗、
    林慶苗合著之民事訴訟法（上）第26頁及第354 頁，要抗告
    人用心研究，顯有執行職務偏頗之虞等語。惟按「訴狀送達
    後，原告不得將原訴改變或追加他訴。但有下列各款情形之
    一者，不在此限：……(三)擴張或減縮應受判決事項之聲明者
    。……」民事訴訟法第255條第1項第3 款定有明文。本件原
    告原先請求被告等應連帶給付原告4,685,266 元，嗣相繼變
    更為4,674,951元及4,656,520元，要屬減縮應受判決事項之
    聲明，核與民事訴訟法第255條第1項第3 款之規定相當，本
    不須被告之同意，自為法之所許，更非法院所能禁止。故抗
    告人指摘承審法官任由原告變動請求給付之金額，且就抗告
    人對此之爭執不予理會，認執行職務顯有偏頗之虞，洵屬誤
    會。次按法官指揮訴訟之進行，遇抗告人有不明法律之情事
    ，且於當庭口頭解釋不得效果之下，指摘抗告人究竟懂不懂
    法律，並提出法律書籍要抗告人參考並用心研究，縱抗告人
    主觀上認有不能接受之情事，惟既係為使抗告人知悉法律之
    規定所不得不為，亦難認法官執行職務顯有偏頗之虞。此外
    抗告人復未能提出其他積極確切之證據，足認本件承審法官
    對本件訴訟標的有特別利害關係，或與本件原告間有密切之
    交誼或嫌怨，縱其在法庭指揮訴訟之進行有欠圓融，亦不能
    因此即認該法官執行職務顯有偏頗，難期為公平之審判。原
    裁定駁回抗告人之聲請，核無不合，抗告人猶執前詞指摘原
    裁定不當，求予廢棄改判，為無理由，應予駁回。
五、據上論結，本件抗告為無理由，應民事訴訟法第495條之1第
    1 項、第449條第1項、第95條、第78條，裁定如主文。
中    華    民    國    95    年    5     月    26    日
                  民事第四庭  審判長法  官  王惠一
                                    法  官  蘇重信
                                    法  官  林永茂
上為正本係照原本作成。
如不服本裁定，僅得於收受本裁定正本送達後10日內以適用法規
顯有錯誤為理由，向本院提出再抗告狀（須附繕本一份及繳納再
抗告裁判費新台幣1千元)，並經本院許可後始可再抗告於最高法
院。
中    華    民    國    95    年    5     月    26    日
                                    書記官  謝素嬿
【附記】
民事訴訟法第495條之1第2項準用同法第466條之1第1、2項規定
：
I對於第二審判決上訴，上訴人應委任律師為訴訟代理人。但上
  訴人或其法定代理人具有律師資格者，不在此限。
II上訴人之配偶、三親等內之血親、二親等內之姻親，或上訴人
  為法人、中央或地方機關時，其所屬專任人員具有律師資格並
  經法院認為適當者，亦得為第三審訴訟代理人。
                                                K


司法院資訊處製作；財團法人民間司法改革基金會備份。
